【裁判字號】    92,易,1576
【裁判日期】    920626
【裁判案由】    詐欺
【裁判全文】
臺灣臺中地方法院刑事判決                        九十二年度易字第一五七六號
    公  訴  人  臺灣臺中地方法院檢察署檢察官
    被      告  乙○○
右列被告因詐欺案件，經檢察官提起公訴（九十二年度偵字第二一九四號），本院判
決如左：
    主  文
乙○○幫助意圖為自己不法之所有，以詐術使人將本人之物交付，累犯，處有期徒刑
肆月，如易科罰金，以佰元折算壹日。
    事  實
一、乙○○前於民國八十九年間，因過失傷害案件，經臺灣嘉義地方法院判處有期徒
    刑三月確定，甫於八十九年十二月十一日易科罰金執行完畢。詎猶不知警惕，復
    因缺錢花用，並在報紙分類廣告欄上看見賣個人資料換現金之廣告，即透過廣告
    上之電話號碼，與姓名不詳之成年男子「阿義」取得聯繫後，乙○○竟為貪圖出
    售帳戶之報酬，而在預見其將自己帳戶出售予「阿義」，足供「阿義」向他人詐
    騙財物，供作被害人匯款之用，仍不違背其本意之認識下，基於幫助「阿義」向
    他人詐欺取財之不確定故意，於九十一年二、三月間某日，在臺中市○○路與三
    民路口，將其所有之華南商業銀行南臺中分行000000000000號、中
    華郵政公司臺中北屯郵局0000000號、彰化商業銀行北屯分行00000
    000000000號等三帳戶之存摺、印鑑章、提款卡及提款密碼與其身分證
    影印本等資料，均提供與「阿義」使用，並取得新臺幣（下同）五千元之報酬，
    以此方式幫助「阿義」詐騙財物。嗣「阿義」即基於為自己不法所有之犯意聯絡
    ，利用報紙刊登護膚按摩廣告，並留存以乙○○之身分資料向和信電訊公司所申
    請而得之0000000000號門號為聯絡電話，招攬不知情而需按摩服務之
    人，佯稱欲獲得按摩服務需先繳付相關費用之理由而對之要求將所需費用以提款
    機轉帳方式匯入乙○○所提供之上開帳戶以詐取財物，再利用提款卡將所詐得之
    財物提領一空，渠等以此種詐術，詐騙甲○○，使甲○○陷於錯誤，於九十一年
    三月二十八日二十二時五十二分許，將四千零十二元轉帳匯入乙○○前開華南商
    業銀行南臺中分行帳戶內。嗣因「阿義」要求甲○○再行匯款，甲○○察覺有異
    ，未再匯款，並無法再與「阿義」取得聯繫，始知受騙，乃報警處理而循線查獲
    上情。
二、案經臺中市警察局第三分局報告臺灣臺中地方法院檢察署檢察官偵查起訴。
    理  由
一、訊據被告乙○○固不否認有右揭因見上開廣告，而與「阿義」聯繫後，即於九十
    一年二、三月某日，在上址將以其名義申請開設之三個帳戶之存摺、印鑑章、提
    款卡及提款密碼出售予「阿義」，獲取五千元代價之事實，惟矢口否認有何幫助
    詐欺犯行，辯稱：伊不知「阿義」為何要向伊購買帳戶，當時也未想到「阿義」
    會利用該帳戶做非法之事云云。惟查，（一）被告如何因缺錢花用，並在報紙分
    類廣告欄上看見賣個人資料換現金之廣告，而透過廣告上之電話號碼，與「阿義
    」取得聯繫後，被告即於九十一年二、三月間某日，在臺中市○○路與三民路口
    ，將其所有之華南商業銀行南臺中分行000000000000號、中華郵政
    公司臺中北屯郵局0000000號、彰化商業銀行北屯分行00000000
    000000號等三帳戶之存摺、印鑑章、提款卡及提款密碼與其身分證影印本
    等資料，均提供與「阿義」使用，並取得五千元之報酬等事實，業據被告於九十
    二年四月七日偵查中供承在卷（見偵查卷第四九－五○頁），並有上開華南商業
    銀行開戶申請書影本在卷可稽。（二）甲○○如何見因「阿義」利用報紙刊登之
    護膚按摩廣告，而依該廣告上所留存以乙○○之身分資料向和信電訊公司所申請
    而得之0000000000號門號電話，與對方聯絡，該接電話之男子並對甲
    ○○佯稱欲獲得按摩服務需先繳付相關費用，並要求甲○○將所需費用以提款機
    轉帳方式匯入乙○○所提供之上開帳戶內，甲○○不疑有詐，陷於錯誤，而於九
    十一年三月二十八日二十二時五十二分許，將四千零十二元轉帳匯入乙○○前開
    華南商業銀行南臺中分行帳戶內，嗣因「阿義」要求甲○○再行匯款，甲○○察
    覺有異，未再匯款，並無法再與「阿義」取得聯繫，始知受騙，乃報警處理等節
    ，業據被害人甲○○於警詢中指述甚明，並有乙○○前開華南商業銀行南臺中分
    行帳戶交易明細、轉帳單、按摩護膚廣告及和信電訊股份有限公司電話門號資料
    各一份在卷可憑。是「阿義」向被告購買帳戶，顯係做為向他人行騙後，供被害
    人匯入款項之用，以逃避警方查緝亦明。（三）被告於偵查中先係辯稱伊上開三
    個帳戶之存摺、提款卡及印章均係於九十一年四、五月間遺失，伊將提款卡密碼
    均寫在印章上云云。嗣雖向檢察官直承確有上開以五千元代價出售三個帳戶予「
    阿義」之事實，惟猶辯稱：「（「阿義」以何種理由跟你要這些資料？）他跟我
    說要讓人存、提款使用」云云，嗣於審理中又改辯稱：伊不知「阿義」為何要購
    買帳戶資料云云，核其所辯先後不一，已有可疑。且查，銀行帳戶可供款項之存
    匯、提領，係一般人均可輕易申請開設，並無任何資格條件之限制，「阿義」苟
    無欲以被告之銀行帳戶做非法用途之意，其儘可自行開立帳戶即可，豈須以五千
    元之代價要求被告出售帳戶供其使用，此為具備普通知識經驗之一般人在日常生
    活經驗所俱知之常識。參以，苟見陌生人不以自己名義申請開戶，反以刊登廣告
    方式向不特定人蒐集收購他人之金融機構帳戶使用，衡情應能懷疑收購帳戶之人
    目的可能在於詐取他人財物。而被告於本院審理中亦直承：任何人均可開設帳戶
    ，伊係國中肄業，自十六、七歲即出社會工作等語，則被告於出售上開帳戶予「
    阿義」時既已年滿三十歲，再觀之被告於偵查中曾以帳戶遺失云云之詞置辯，以
    圖卸刑責一節，足見被告智識尚佳，係一智識成熟之男子，且非未經社會歷練之
    人，則被告對於向他人收購帳戶之人，有可能會以該帳戶供做詐欺取財之用，豈
    有毫無預見之理，其於偵審中辯稱：伊未曾想到「阿義」會利用該帳戶向他人行
    騙云云，要係卸責之詞，委無可採。是觀諸被告預見「阿義」有以上開帳戶做為
    犯罪工具，竟仍為獲取五千元報酬，而將上開帳戶出售予「阿義」使用，再參以
    衡諸現時社會一般通見，使受詐欺之人，將款項匯入人頭帳戶，以逃避警察查緝
    ，已多有所聞，被告行為時係年滿三十歲、智識正常之人，對此豈有不知之理等
    情，益徵被告對於「阿義」收購其帳戶存摺之用途，可能係供詐騙他人金錢，並
    逃避警察查緝所用乙節，已有所預見後，猶為貪圖報酬，執意將該帳戶出售予「
    阿義」使用甚明。準此，被告既有預見「阿義」將有以此帳戶作為「人頭帳戶」
    ，供作詐騙之用，猶在因缺錢使用下，為獲取五千元報酬，而將上開帳戶出售予
    「阿義」使用，則被告顯具有縱「阿義」以該帳戶做為詐騙之用，亦不違背其本
    意之意思無疑。從而，被告顯具有幫助「阿義」詐欺取財之不確定故意，已足認
    定。被告上開所辯，與常情有悖，顯係事後畏罪卸責之詞，尚難採信。綜合上述
    情狀，本件事證明確，被告犯行足堪認定。
二、查「阿義」右揭詐欺犯行係犯刑法第三百三十九條第一項之詐欺取財罪。被告乙
    ○○基於幫助「阿義」詐欺取財之不確定故意，將前述帳戶提供予「阿義」供作
    詐財之用，核其所為，係犯刑法第三十條第一項、第三百三十九條第一項之幫助
    詐欺取財罪。被告幫助「阿義」犯上開詐欺罪，為從犯，茲衡諸其犯罪情節，並
    按正犯之刑減輕之。查，被告前於八十九年間，因過失傷害案件，經臺灣嘉義地
    方法院判處有期徒刑三月確定，甫於八十九年十二月十一日易科罰金執行完畢，
    有臺灣臺中地方法院檢察署刑案資料查註紀錄表及臺灣高等法院被告全國前案紀
    錄表各一份在卷可按，其於受有期徒刑執行完畢後五年以內，再犯本案有期徒刑
    以上之罪，為累犯，應依刑法第四十七條規定，加重其刑。爰審酌被告為貪圖五
    千小利，而出賣帳戶予「阿義」，幫助「阿義」為詐欺犯行，增加查緝「阿義」
    詐欺犯行之困難、危害社會治安甚鉅、本案被害人甲○○受騙金額為四千零十二
    元及被告犯罪後猶飾詞圖卸刑責，未見悔意，態度不佳等一切情狀，量處如主文
    所示之刑，併諭知易科罰金之折算標準。
據上論斷，應依刑事訴訟法第二百九十九條第一項前段，刑法第三十條第一項、第二
項、第三百三十九條第一項、第四十七條、第四十一條第一項前段，罰金罰鍰提高標
準條例第一條前段、第二條，判決如主文。
中      華      民      國    九十二    年      六      月    二十六    日
                                    臺灣臺中地方法院刑事第三庭
                                        法  官    江奇峰
右正本證明與原本無異。
如不服本判決，應於送達後十日內向本院提出上訴狀（須附繕本），上訴於臺灣高等
法院臺中分院。
                                        書記官
中      華      民      國    九十二    年      六      月    三十      日


司法院資訊處製作；財團法人民間司法改革基金會備份。
